臺灣臺北地方法院刑事判決　　　　　　　　　　　　九十一年度交易字第二四八號
　　公　訴　人　臺灣臺北地方法院檢察署檢察官
　　被　　　告　甲○○　男　四.
右列被告因公共危險案件，經臺灣臺北地方法院檢察署檢察官聲請簡易判決處刑（九
十一年度偵字第九一五八號），本院臺北簡易庭認不宜適用簡易程序，移送本院依通
常程序審理，本院判決如左：
    主  文
甲○○服用酒類，不能安全駕駛動力交通工具而駕駛，處有期徒刑貳月，如易科罰金
以參佰元折算壹日。
    事  實
一、甲○○前於民國八十八間因服用酒類，不能安全駕駛動力交通工具而駕駛，經本
    院臺北簡易庭於八十九年三月三十一日以八十九年度北交簡字第七一二號裁判判
    處罰金一萬元，如易服勞役以三百元折算一日確定，嗣於同年九月十日繳交罰金
    執行完畢。雖未構成累犯，仍不知悔改，明知服用酒類已達不能安全駕駛之程度
    時，即不得駕駛動力交通工具，復自九十一年四月八日一時三十分許至二時許止
    ，在臺北市萬華區○○○路某處與友人共同飲酒，酒後其控制力及注意力均已達
    無法安全駕駛動力交通工具之程度，猶騎乘車牌號碼ＡＭＹ－一七九號重型機車
    離開上址在道路上行駛，迨於同日三時二十八分許，行經同市○○○路與艋舺大
    道之交岔路口處時，經警攔檢實施檢測，其呼氣所含酒精濃度高達每公升○．六
    ○毫克，客觀上已達不能安全駕駛動力交通工具之程度，始查悉上情。
二、案經臺北市政府警察局萬華分局報請臺灣臺北地方法院檢察署檢察官偵查後聲請
    簡易判決處刑，本院臺北簡易庭認不宜適用簡易判決處刑，移由本院改依通常程
    序審理。
    理  由
一、被告甲○○固不否認於前揭時、地飲酒，並於酒後在臺北市○○○路與艋舺大道
    之交岔路口處時遇警攔測，其呼氣酒精濃度每公升為○‧六○毫克等情，惟矢口
    否認有何公共危險之犯行，並以為警攔停實施酒精測試時，伊僅牽動機車即跨坐
    後以腳滑行前進，並無啟動引擎騎乘機車，所以當時並非駕駛動力交通工具云云
    為辯；惟查：
(一)、被告於警局詢問及檢察官偵訊時業已坦承其當時曾服用酒類等語不諱（參見臺灣
    臺北地方法院檢察署九十一年度偵字第九一五八號偵查卷宗第六、二十頁反面）
    ，另其以呼氣測試酒精濃度為每公升○‧六○毫克（ＭＧ／Ｌ），有酒精濃度檢
    測表及臺北市政府警察局舉發違反道路交通管理事件通知單影本各一紙在卷可憑
    （見同前偵查卷第十二頁），況被告遭查獲時，已有上下機車困難等具體酒醉情
    形，亦據證人即當時在場並對被告實施酒精測試之臺北市政府警察局萬華分局康
    定路派出所警員孫玉山到庭證述：「他因為喝酒所以上下機車很困難，需要我們
    幫忙」等語明確在卷（見本院九十一年十二月十六日訊問筆錄），足徵被告確有
    飲用酒類後其意思能力受影響之情形。
(二)、被告雖以前揭情詞置辯，惟據前揭證人孫玉山於檢察官偵訊時證述：「‧‧‧他
    （指被告）由西往東沿和平西路三段行駛至該路與艋舺大道口時等紅燈，他車是
    發動情形在第二車道上，該處為三線道之道路‧‧‧」、「他下車時我才知道他
    為小兒麻痺，且有聞到他有濃酒味，‧‧‧」等語（見同前偵查卷第二十三頁反
    面），復於九十一年十二月十六日到庭證述：「‧‧‧酒測單是被告親自簽名並
    蓋指印，當時我看到被告沿和平西路由西向東騎到艋胛大道路口等紅綠燈，他騎
    在機車座上，引擎是發動的，我過去的時候，發現他酒味很重，所以我請派出所
    的同事高銘鴻送酒測器過來，測得酒測值是○點六毫克，‧‧‧」等語綦詳（參
    見本院前揭訊問筆錄），足見被告確有於飲用酒類後，已達不能安全駕駛動力交
    通工具而仍然駕駛之犯行，另參以被告當庭亦自承：「‧‧‧當時我是要牽車過
    去，引擎是發動是要看車子是否有壞‧‧‧」等語，足徵當時被告所騎乘機車之
    引擎確為發動狀態，本院多次庭期開庭，被告右腳因小兒麻痺之故而行動不便，
    需持一支拐杖始能自主移動，此亦有其提出中華民國身心障礙手冊影本一紙，其
    上載明為中度肢障等語在卷足參，被告既不良於行，實難想見為警查獲當時跨坐
    在已發動之機車座上，卻欲以腳力推動機車行進之可能，被告上開所辯，顯與常
    情相悖，要屬推諉卸責之詞，不足採信。
二、按刑法第一百八十五條之三規定服用酒類致不能安全駕駛動力交通工具，係抽象
    危險犯，並不以發生具體危險為必要，至所謂酒醉狀態，只需一般評價程度達於
    對車輛駕駛行為失其必要之注意力或判斷力之虞即可，至實際上對駕駛行為是否
    發生具體危險，則並不重要。又行為人飲酒後如其呼氣酒精濃度達人體酒精濃度
    為每公升○‧五毫克時，即有反應較慢、感覺減低並影響駕駛之情形，有行政院
    國軍退除役官兵輔導委員會臺北榮民總醫院八十八年八月五日（八八）北總內字
    第二六八六八號函附卷可參，且汽車駕駛人飲酒後其呼氣中酒精濃度如已達於每
    公升○‧五五毫克，其肇事率為一般未飲酒者之十倍，亦有中央警察大學交通學
    系暨交通管理研究所教授蔡志中之研究報告在卷可憑，況法務部於八十八年五月
    十日亦邀集司法院刑事廳、交通部、行政院衛生署、內政部警政署及中央警察大
    學等相關單位決議，並參酌美國加州運輸部交通安全局所實驗之結果，以呼氣酒
    精濃度逾每公升含Ｏ．五五毫克時，即得認為不能安全駕駛為認定標準，蓋因由
    美國、德國及日本等國家所進行之酒精濃度與精神狀態之測試實驗，呼氣中酒精
    濃度達每公升Ｏ．五五毫克時，就人之生理方面，已產生視覺反應遲鈍、影像不
    能集中、同時不能看清前方路況及車旁照後鏡等狀況，其駕駛能力已受有影響，
    其肇事率已為一般正常人之十倍，足徵此項認定標準，依一般社會通念，客觀上
    足以認定已達不能安全駕駛之程度。綜上所述，被告於飲酒後，其體內之酒精濃
    度經警攔查檢測其呼氣所含酒精濃度高達每公升○．六○毫克，是依前述臺北榮
    民總醫院函文及學者研究報告所提出「不能安全駕駛」之酒精含量數值、被告酒
    精濃度檢測表、證人孫玉山之證述等證據，足認被告於騎乘機車經警查獲之當時
    ，顯然已達不能安全駕駛之情狀，是被告所辯，顯係圖卸飾詞，殊無可採，罪證
    明確，犯行洵堪認定。
三、核被告甲○○所為係犯刑法第一百八十五條之三服用酒類不能駕駛動力交通工具
    而駕駛之公共危險罪。又本件被告有如事實欄所載前案科刑及刑之執行情形，有
    臺灣高等法院被告全國前案紀錄表一份在卷可憑，爰審酌被告酒後駕車對於用路
    人安全影響至鉅，且曾因酒後駕車觸犯公共危險罪，經本院判刑確定後仍不知悔
    改，被告屢次漠視服用酒類不能駕駛動力交通工具之法律，實不可取，且其犯後
    猶矯飾犯行、毫無悔意，若予輕判將無警懲之效，並一併考量被告本次酒後駕車
    幸未肇事等一切情狀，量處如主文所示之刑，並諭知易科罰金之折算標準。
四、據上論斷，應依刑事訴訟法第四百五十二條、第二百九十九條第一項前段，刑法
    第一百八十五條之三、第四十一條第一項前段，罰金罰鍰提高標準條例第二條，
    判決如主文。
本案經檢察官蔡立文到庭執行職務。
中      華      民      國    九十一    年     十二     月     三十     日
                          臺灣臺北地方法院交通法庭
                              法  官鄧德倩
右正本證明與原本無異。
如不服本判決，應於判決送達後十日內向本院提出上訴狀 (應附繕本)，上訴於臺灣
高等法院。
                              書記官謝韻華
中      華      民      國    九十一    年     十二     月     三十     日
附錄本案論罪科刑法條：
刑法第一百八十五條之三：
服用毒品、麻醉藥品、酒類或其他相類之物，不能安全駕駛動力交通工具而駕駛者，
處一年以下有期徒刑、拘役或三萬元以下罰金。
